【裁判字號】    99,聲,2239
【裁判日期】    990917
【裁判案由】    聲請定其應執行刑
【裁判全文】
臺灣臺北地方法院刑事裁定              99年度聲字第2239號
聲  請  人  臺灣臺北地方法院檢察署檢察官
受  刑  人  甲○○
上列聲請人因受刑人數罪併罰有二裁判以上，聲請定應執行刑（
99年度執聲字第1654號），本院裁定如下：
    主  文
甲○○所犯如附表所示之罪，應執行有期徒刑壹年壹月，如易科
罰金以銀元佰元即新臺幣玖佰元折算壹日。
    理  由
一、聲請意旨略以：受刑人甲○○因違反公司法等案件，先後經
    法院判決確定如附表，應依刑法第53條、第51條第5款，定
    其應執行之刑，爰依刑事訴訟法第477條第1項聲請裁定。
二、按刑法第2條第1項規定：「行為後法律有變更者，適用行為
    時之法律。但行為後之法律有利於行為人者，適用最有利於
    行為人之法律」；又依刑法第51條定應執行刑時，「裁判確
    定前犯數罪，其中一罪在新法施行前者，亦同（即亦應為新
    舊法比較）」；最高法院民國95年5月23日第8次刑事庭會議
    決議可資參照。查本案受刑人於裁判確定前所犯如附表所示
    之罪，均係於95年7月1日之前犯之，而刑法第51條業於94年
    1月7日修正公佈，並於95年7月1日施行，修正前刑法第51條
    規定：「數罪併罰，分別宣告其罪之刑，依左列各款定其應
    執行者：」其中第5款規定：「宣告多數有期徒刑者，於各
    刑中之最長期以上，各刑合併之刑期以下，定其刑期；但不
    得逾二十年。」修正後刑法第51條第5款規定：「宣告多數
    有期徒刑者，於各刑中之最長期以上，各刑合併之刑期以下
    ，定其刑期；但不得逾三十年。」比較結果，修正後刑法並
    無較有利於行為人，依刑法第2條第1項前段之規定，仍應依
    修正前刑法，定其應執行之刑。再按有2裁判以上，經定其
    執行刑後，又與其他裁判併合而更定其執行刑者，前定之執
    行刑當然失效，仍應以原來宣告之數個刑罰計算，而不以當
    時該數罪所定應執行刑為計算之基準，最高法院57年度台抗
    字第198號裁定可資參照。復按法律上屬於自由裁量事項，
    尚非概無法律性之拘束，在法律上有其外部界限及內部界限
    。前者法律之具體規定，使法院得以具體選擇為適當裁判，
    此為自由裁量之外部界限。後者法院為自由裁量時，應考量
    法律之目的，法律秩序之理念所在，此為自由裁量之內部界
    限。法院為裁判時，二者均不得有所踰越。在數罪併罰而有
    二裁判以上，應定其應執行刑之案件，法院所為刑之酌定，
    固屬自由裁量事項，然對於法律之內、外部界限，仍均應受
    其拘束，此有最高法院91年台非字第32號及92年度台非字第
    187號判決可供參考。
三、次按受刑人行為後，刑法第41條雖亦有修正，於受刑人行為
    時即修正前之刑法第41條第1項、第2項係規定：「犯最重本
    刑為五年以下有期徒刑以下之刑之罪，而受六個月以下有期
    徒刑或拘役之宣告，因身體、教育、職業、家庭之關係或其
    他正當事由，執行顯有困難者，得以一元以上三元以下折算
    一日，易科罰金。但確因不執行所宣告之刑，難收矯正之效
    ，或難以維持法秩序者，不在此限」、「併合處罰之數罪，
    均有前項情形，其應執行之刑逾六月者，亦同」；受刑人行
    為時之易科罰金折算標準，修正前罰金罰鍰提高標準條例第
    2條前段（現已刪除）規定，就其原定數額提高為一百倍折
    算一日，則本件受刑人行為時之易科罰金折算標準，應以銀
    元三百元折算一日，經折算為新臺幣後，應以新臺幣九百元
    折算為一日；於95年7月1日修正施行之刑法第41條第1項、
    第2項則分別規定：「犯最重本刑為五年以下有期徒刑以下
    之刑之罪，而受六個月以下有期徒刑或拘役之宣告者，得以
    新臺幣一千元、二千元或三千元折算一日，易科罰金。但確
    因不執行所宣告之刑，難收矯正之效，或難以維持法秩序者
    ，不在此限」、「前項規定於數罪併罰，其應執行之刑未逾
    六月者，亦適用之。」其第二項雖將「併合處罰之數罪，均
    有前項情形，其應執行之刑逾六月者，亦同」，修正為「前
    項規定於數罪併罰，其應執行之刑未逾六月者，亦適用之」
    ，使符合易科罰金標準而併合處罰之數罪，限於應執行刑未
    逾六月之情形，始得易科罰金，固屬較不利於受刑人之規定
    ，惟刑法施行法第3條之1第3項規定：「於九十四年一月七
    日刑法修正施行前犯併合處罰數罪中之一罪，且該數罪均符
    合第四十一條第一項得易科罰金之規定者，適用九十年一月
    四日修正之刑法第四十一條第二項規定。」故符合易科罰金
    而數罪併罰之數罪，如其中有一罪係於95年7月1日修正刑法
    施行前所犯，依刑法施行法第3條之1第3項規定，均一律適
    用修正前刑法第41條第2項之規定，尚無比較新舊法之必要
    ，附此敘明。
四、經查：受刑人因違反公司法等案件，經法院先後判處如附表
    所示之刑，並於如附表所示之日期分別確定在案，有臺灣高
    等法院被告前案紀錄表及本院93年度訴字第1647號判決、95
    年度重訴字第105、118號判決、98年度簡字第1304號判決、
    99年度簡字第1394號判決各1份在卷可稽，茲檢察官聲請定
    其應執行之刑，本院審核認聲請為正當，應予准許。再受刑
    人所犯如附表編號1、編號2所示之罪，固經本院以97年度聲
    減字第307號裁定，定其應執行之刑為有期徒刑7月，如易科
    罰金，以銀元300元及新臺幣（下同）900元折算1日，惟參
    照前揭最高法院57年度台抗字第198號裁定意旨，受刑人既
    有如附表編號1至編號4所示之罪應予併罰，本院自可更定該
    4罪之應執行刑，前定附表編號1至編號2所示之罪所定之應
    執行刑即當然失效。是本院定應執行刑，不得逾越刑法第51
    條第5款所定法律之外部界限，即不得重於附表編號1至編號
    4所示4罪刑之總和，亦應受內部界限之拘束，即不得重於附
    表編號1至編號2上開所定之應執行刑有期徒刑7月加計編號3
    、編號4均已減處之宣告刑之總和。準此，受刑人所犯如附
    表所示之4罪，所處各如附表所載之刑，應合併定其應執行
    刑為如主文所示，並依90年1月4日修正之刑法第41條第1項
    前段、第2項規定，諭知易科罰金之折算標準。
四、依刑事訴訟法第477條第1項，刑法第2條第1項前段、第53
    條，90年1月4日修正之刑法第41條第1項前段、第2項、第51
    條第5款，刑法施行法第3條之1第3項，修正前罰金罰鍰提高
    標準條例第2條，現行法規所定貨幣單位折算新臺幣條例第2
    條，裁定如主文。
中    華    民    國    99    年    9     月    17    日
                  刑事第十庭  法  官  謝昀璉
上正本證明與原本無異。
如不服本裁定，應於裁定送達後5 日內向本院提出抗告狀。
                              書記官  鄭雅文
中    華    民    國    99    年    9     月    21    日

司法院資訊處製作；財團法人民間司法改革基金會備份。
